臺灣高等法院高雄分院刑事判決
上　訴　人　臺灣高雄地方法院檢察署檢察官
被　　　告　甲○○
指定辯護人　吳保仁律師
上列上訴人因被告違反槍砲彈藥刀械管制條例案件，不服臺灣高
雄地方法院94年度訴字第92號中華民國94年5 月3 日第一審判決
（起訴案號：臺灣高雄地方法院檢察署93年度偵字第18492 號）
，提起上訴，本院判決如下：
    主  文
上訴駁回。
    事  實
一、甲○○與黃偉庭（另案經原審法院以93年度訴字第2827號判
    處有期徒刑1 年2 月確定）係朋友關係，於民國93年1 月間
    某日黃偉庭出借新臺幣（下同）25,000元予真實姓名籍址不
    詳綽號「阿滿」之成年男子，「阿滿」則將仿WALTHER 廠PP
    K/S 型半自動手槍製造之玩具手槍換裝土造金屬槍管而成，
    具有殺傷力之銀色改造手槍1 枝（槍枝管制編號：00000000
    00號），及不具殺傷力之改造子彈5 顆等槍枝子彈，以深咖
    啡色小背包裝納後，交予黃偉庭質押持有，黃偉庭自斯時起
    即未經許可無故持有上述可發射子彈具有殺傷力之改造手槍
    。嗣於93年9 月12日凌晨，甲○○至黃偉庭位於高雄市○鎮
    區○○路410 巷9 號之住處後，黃偉庭先展示前開槍彈供甲
    ○○觀賞，嗣二人相約一同前往位於高雄市新興區○○○路
    40號2 樓之「三００暢飲俱樂部」飲酒作樂，臨行前黃偉庭
    詢問甲○○是否攜帶前開槍枝前往，甲○○因考量黃偉庭先
    前曾與他人有過節，乃與黃偉庭共同基於未經許可持有可發
    射子彈具有殺傷力改造手槍之犯意聯絡，告以黃偉庭應帶槍
    防身，以備不時之需，而由黃偉庭將前開槍彈置於咖啡色小
    背包內攜至上開「三００暢飲俱樂部」，席間黃偉庭將該槍
    枝自小背包內取出把玩，且於拉扯滑套時槍枝內所裝填不具
    殺傷力之子彈不慎掉落地板，甲○○見狀惟恐惹人側目，遂
    要求黃偉庭將槍枝放回小背包內，甲○○隨即將裝納該槍枝
    之深色小背包持至俱樂部之櫃檯藏放。嗣高雄市政府警察局
    新興分局員警獲報，於同日凌晨4 時10分許至上開「三○○
    暢飲俱樂部」埋伏，當場逮捕黃偉庭及甲○○，並扣得前開
    具殺傷力之改造手槍1 枝及不具殺傷力之改造子彈5 發，而
    查悉上情。
二、案經高雄市政府警察局新興分局移送臺灣高雄地方法院檢察
    署檢察官偵查起訴。。
　　理  由
一、訊據被告甲○○對前揭事實坦承不諱，於原審亦同此供承無
    異（見原審卷第76-77 頁），核與證人洪懋宇於93年10月11
    日檢察官偵訊時證述：「93年9 月12日凌晨3 、4 時許，警
    察在店裡查獲1 支槍，該槍是黃偉庭與被告甲○○一起拿進
    來的，黃偉庭從一個深色袋子拿槍出來炫耀，被告甲○○要
    求黃偉庭將槍收起來，後來黃偉庭將槍收進袋子裡，被告甲
    ○○乃將槍拿到櫃臺藏起來」等語（見偵查卷第35頁），證
    人游佩諭於93年10月11日檢察官偵訊時證稱：「我看到被告
    甲○○拿著一個包包寄放在櫃臺，後來知道那是1 支槍」等
    語（見偵查卷第35頁），及證人黃偉庭於原審法院審理時證
    述: 「槍彈是『阿滿』寄放在我這裡，93年9 月12日被告甲
    ○○至我家中，我展示前開槍彈供被告觀賞，被告甲○○向
    我表示心情不好，我乃建議前往『三○○暢飲俱樂部』喝酒
    ，我問被告甲○○是否要帶槍，被告甲○○說帶著，我乃將
    槍放在咖啡色小背包裡，由我背著該小背包，與被告一同搭
    計程車前往」等語（見原審卷第68- 72頁），按被告之自白
    ，非出於強暴、脅迫、利誘、詐欺、疲勞訊問、違法羈押或
    其他不當方法，且與事實相符者，得為證據，刑事訴訟法第
    156 第1 項定有明文。亦即被告之自白係出於自由意思，且
    與事實相符者，即有證據能力，本件被告甲○○迭次自白係
    出於自由意志，自得採為本件判決之基礎。又按被告以外之
    人於偵查中向檢察官所為陳述，除顯有不可信之情況者外，
    得為證據，刑事訴訟法第159 條之1 第2 項定有明文。偵查
    中對被告以外之人（包括證人、鑑定人、告訴人、被害人及
    共同被告等）所為之偵查筆錄，或被告以外之人向檢察官所
    提之書面陳述，性質上均屬傳聞證據。惟現階段刑事訴訟法
    規定檢察官代表國家偵查犯罪、實施公訴，依法其有訊問被
    告、證人及鑑定人之權，證人、鑑定人且須具結，而實務運
    作時，檢察官偵查中向被告以外之人所取得之陳述，原則上
    均能遵守法律規定，不致違法取供，其可信度極高，本件證
    人洪懋宇、游佩諭於檢察官偵查中所為之陳述，其未曾提及
    檢察官在偵查時有不法取供之情形，亦無證據顯示上開供述
    有顯不可信之情況，證人洪懋宇、游佩諭於偵查中之證言自
    均具有證據能力。證人即共同被告黃偉庭於原審法院之供詞
    ，符合刑事訴訟法第159 條之1 第1 項之規定，亦得為證據
    。綜合上揭證據資料研析，被告甲○○之自白與各證人 (黃
    偉庭、洪懋宇、游佩諭）之證詞相符合，足認被告之自白與
    事實相符，而得為認定被告犯罪之依據。93年9 月12日凌晨
    ，被告甲○○至黃偉庭位於高雄市○鎮區○○路410 巷9 號
    之住處，黃偉庭先展示前開槍彈供甲○○觀賞，嗣二人相約
    一同前往位於高雄市新興區○○○路40號2 樓之「三００暢
    飲俱樂部」飲酒作樂，臨行前黃偉庭詢問甲○○是否攜帶前
    開槍枝前往，甲○○因考量黃偉庭先前曾與他人有過節，乃
    與黃偉庭共同基於未經許可持有可發射子彈具有殺傷力改造
    手槍之犯意聯絡，告以黃偉庭應帶槍防身，以備不時之需，
    是為二人基於犯意聯絡，為防身而共同持槍枝，而推由黃偉
    庭將前開槍彈置於咖啡色小背包內攜至「三００暢飲俱樂部
    」，指定辯護人吳保仁律師辯以被告甲○○未執持占有，充
    其量係教唆持有云云，按共同正犯，係共同實施犯罪行為之
    人，在共同意思範圍內，各自分擔犯罪行為之一部，相互利
    用他人之行為，以達其犯罪之目的，其成立不以全體均參與
    實施犯罪構成要件之行為為要件。共同正犯之意思聯絡，不
    限於事前有所謀議，僅於行為當時有共同犯意之聯絡，於行
    為當時，基於相互之認識，不論明示通謀或相互間默示合致
    ，以共同犯罪之意思參與，均屬之；而行為分擔，亦不以每
    一階段皆有參與為必要，倘具有相互利用其行為之合同意思
    所為，仍應負共同正犯之責，蓋共同正犯，於合同意思範圍
    內，組成一共犯團體，團體中任何一人之行為，均為共犯團
    體之行為，他共犯均須負共同責任，初無分別何一行為係何
    一共犯所實施之必要。（司法院大法官會議釋字第109 號解
    釋，最高法院55年度台上字第522 號、87年度台非字第35號
    、85年度台上字第4962號、88年度台上字第2230號、第2858
    號判決、73年台上字第1886號判例意旨參照），黃偉庭原即
    有是否帶槍外出之不堅決意念，被告甲○○知之亦贊同此一
    意念而推由黃偉庭持之相偕外出，並非因被告甲○○之教導
    始萌生帶槍外出之犯行，自非教唆犯可比，所辯旨在避重就
    輕，並無可取。
二、又扣案之仿WALTHER 廠PPK/S 型半自動手槍之改造手槍1 枝
    ，經鑑定結果：認機械性能良好，可擊發適用子彈，具殺傷
    力，有內政部警政署刑事警察局93年10月11日刑鑑字第0930
    191235號槍彈鑑定書在卷可稽（見偵查卷第39-41 頁）。此
    一鑑定書，符合刑事訴訟法第159 條之4 文書之要件，核無
    顯不可信之情況，應具有證據能力。本件被告犯罪事證明確
    ，其犯行堪以認定，應依法論科。又本案係黃偉庭詢問被告
    是否帶槍前往「三００暢飲俱樂部」後，被告甲○○因考量
    黃偉庭先前曾與人有過節，怕遇到仇家，乃告以應帶槍前往
    ，並由黃偉庭將前開槍彈置於小背包內，由黃偉庭攜帶前往
    ，業據證人黃偉庭證述明確，且為被告甲○○自承無異（見
    原審卷第76頁），則公訴意旨認；被告甲○○囑意黃偉庭攜
    帶槍枝防身，而由被告甲○○以咖啡色小背包裝納前開槍枝
    後攜至「三００暢飲俱樂部」，尚有未洽，附此敘明。
三、按被告甲○○之行為，應構成修正前槍砲彈藥刀械管制條例
    第11條第4 項之未經許可，持有可發射子彈具有殺傷力之改
    造手槍罪。被告行為後，槍砲彈藥刀械管制條例於94年1 月
    26日修正公布，並於同年月28日生效，刪除第11條，並歸併
    而修訂第8 條，舊法第11條第4 項原規定「未經許可，持有
    、寄藏或意圖販賣而陳列第1 項所列槍砲者，處1 年以上7
    年以下有期徒刑，併科新臺幣700 萬元以下罰金。」，修正
    後新法第8 條第4 項規定「未經許可，持有、寄藏或意圖販
    賣而陳列第1 項所列槍枝者，處3 年以上10年以下有期徒刑
    ，併科新臺幣700 萬元以下罰金。」，二相比較，以舊法有
    利於被告，依刑法第2 條第1 項但書規定，自應適用修正前
    槍砲彈藥刀械管制條例第11條第4 項之罪。是核被告所為，
    係違反修正前槍砲彈藥刀械管制條例第11條第4 項之未經許
    可，持有可發射子彈具有殺傷力之改造手槍罪。被告與黃偉
    庭就本案犯行，有犯意聯絡及行為分擔，為共同正犯。
四、原審依修正前槍砲彈藥刀械管制條例第11條第4 項，刑法第
    2 條第1 項但書、第11條前段、第28條、第42條第2 項、第
    74條第1 款、第93第1 款、第38條第1 項第1 款，罰金罰鍰
    提高標準條例第2 條，現行法規所定貨幣單位折算新臺幣條
    例第2 條，審酌被告甲○○之年齡及教育程度，竟未經許可
    而持有具有殺傷力之改造手槍，其行為足以危害社會治安、
    情節非輕，惟念及被告甲○○係因黃偉庭詢問是否帶槍後，
    告以應帶槍前往，而與黃偉庭共同持有槍枝，被告甲○○持
    有槍枝之時間短暫，並於法院審理時坦承犯行，犯罪後態度
    尚可等一切情狀，量處有期徒刑1 年2 月，併科罰金新臺幣
    3 萬元。並依法諭知罰金如易服勞役，以新臺幣900 元即銀
    元300 元折算1 日之折算標準。又扣案仿WALTHER 廠 PPK/S
    型半自動手槍之改造手槍1 枝（槍枝管制編號：0000000000
    號），係具有殺傷力之改造手槍，屬違禁物，依刑法第38條
    第1 項第1 款之規定，宣告沒收。復以被告甲○○未曾受有
    期徒刑以上刑之宣告，有臺灣高等法院被告前案記錄表在卷
    可憑，因一時失慮，致觸犯本案犯行，經此次偵審之教訓，
    當知所警惕，而無再犯之虞，認為前開對其宣告之刑，以暫
    不執行為適當，爰宣告緩刑5 年，以啟自新。又考量被告年
    僅24歲，尚屬年輕，為確實革除其惡習，矯治不正之心態，
    有加強對其追蹤、考核及輔導之必要，併予諭知緩刑期間付
    保護管束，以輔導向善，並觀後效。復敘明扣案之子彈5 顆
    ，經鑑定結果，無法擊發而不具殺傷力，有內政部警政署刑
    事警局前開槍彈鑑定書在卷可稽，自非屬槍砲彈藥刀械管制
    條例所稱之「彈藥」，被告縱有持有行為，亦不成立犯罪，
    復非違禁物，爰不宣告沒收等語。認事用法尚無不合，量刑
    亦稱妥適，檢察官上訴意旨指摘原判決比較新舊法律，舊法
    雖屬非強制辯護案件，新法則屬強制辯護案件，雖依舊法處
    斷，仍應依法適用強制辯護之規定，原審疏未適用此規定，
    未指定辯護人為被告辯護為不當。然查原審審理結果，經比
    較新舊法，既仍適用修正前槍砲彈藥刀械管制條例第11條第
    4 項之規定，自未屬刑事訴訟法第31條第1 項前段所列應強
    制辯護之案件，並無指定辯護人為被告辯護之必要，上訴意
    旨指摘為強制辯護案件自屬違誤 (最高法院91年度台上字第
    2969號判決意旨參照)。 本件上訴為無理由，應予駁回。
據上論斷，應依刑事訴訟法第368條，判決如主文。
本案經檢察官邱榮藏到庭執行職務。
中　　華　　民　　國　　94　　年　　8 　　月　12　　　日
                  刑事第二庭    審判長法  官  林正雄
                                      法  官  黃壽燕
                                      法  官  陳啟造
以上正本證明與原本無異。
如不服本判決應於收受本判決後10日內向本院提出上訴書狀，其
未敘述上訴理由者，並得於提起上訴後10日內向本院補提理由書
狀（均須按他造當事人之人數附繕本）「切勿逕送上級法院」。
中　　華　　民　　國　　94　　年　　8 　　月　15　　　日
　　　　　　　　　　　　　　　　　　　書記官  黃琳群
附錄本判決論罪科刑法條：
修正前槍砲彈藥刀械管制條例第11條第4 項
未經許可，持有、寄藏或意圖販賣而陳列第1 項所列槍砲者，處
1 年以上7 年以下有期徒刑，併科新臺幣7 百萬元以下罰金。
